最高法院刑事判決　　　　　　　　　　　　　　　九十三年度台上字第六九四四號
　　上訴人　甲○○
右上訴人因違反毒品危害防制條例案件，不服台灣高等法院高雄分院中華民國九十一
年三月六日第二審更審判決（九十年度上更(一)字第三五九號，起訴案號：台灣高雄地
方法院檢察署八十八年度偵字第一三三三、四四○七號），提起上訴，本院判決如左
：
    主  文
原判決撤銷，發回台灣高等法院高雄分院。
    理  由
本件原判決認定：上訴人甲○○曾有二次犯罪前科，其於民國八十五年間因違反麻醉
藥品管理條例，經台灣高雄地方法院判處有期徒刑六月，於八十六年九月四日執行完
畢。又基於販賣第二級毒品安非他命營利之概括犯意，自八十七年七月中旬起至同年
十二月三十一日止，以呼叫器為聯絡工具，在高雄縣鳳山市○○路二四九巷十七號鍾
恩平住處樓下之便利商店前或附近，以每次新台幣（下同）五百元、一千元或二千元
之價格，販賣第二級毒品安非他命予鍾恩平二十次，得款二萬元。並於八十七年十一
月上旬某日及同年十二月下旬某日，以電話聯絡，在高雄縣鳳山市海光四村四八四號
陳俊全之租住處，以每次一千元之價格，販賣第二級毒品安非他命予陳俊全二次，得
款二千元。嗣經警於八十八年一月四日下午五時三十分許，在鍾恩平之住處查獲鍾恩
平施用第二級毒品，並依其供述，於同年月六日中午十二時，在高雄縣鳳山市○○路
五十九號查獲上訴人等情。因而撤銷第一審判決，改判論處上訴人連續販賣第二級毒
品（累犯）罪刑，固非無見。
惟查：(一)、毒品危害防制條例第四條第二項之販賣第二級毒品罪，最輕本刑為七年以
上有期徒刑，依刑事訴訟法第三十一條第一項規定，屬於強制辯護之案件，上訴人於
原審已選任高金印律師為辯護人，依審判筆錄記載，雖有律師起稱：「為被告辯護如
辯護狀所載」字樣（見原審更(一)卷第一二五頁），但核閱卷宗，卷內僅有調查證據聲
請狀（附於同上卷第五十五至五十六頁，其內容僅在聲請調查證據），並無所謂之辯
護狀，自與未經辯護無異，其判決當然為違背法令。(二)、有罪之判決書，其認定之事
實及所載之理由必須互相適合，否則即屬理由矛盾，其判決當然為違背法令。原判決
事實認定，上訴人自八十七年七月中旬起至同年十二月三十一日止，以每次五百元、
一千元或二千元之價格，販賣第二級毒品安非他命予鍾恩平二十次，得款二萬元。惟
依其理由之說明，關於次數部分，係以鍾恩平在警詢時供述：自八十七年七月中旬起
至八十七年十二月三十一日晚上九時三十分止，每三天至四天向上訴人購買一次以為
論據（見原判決第三面第四至七行）。然自八十七年七月中旬起至八十七年十二月三
十一日止（約有一百六十餘日），如每三天至四天買賣一次，顯然不止二十次，其事
實欄認定為二十次，並未說明所憑之證據。又關於價金部分，其事實既認定每次為五
百元、一千元或二千元不等，但其理由卻另謂：「採較有利於被告之方式估算，應以
一千元計算之」（見原判決第四面第七至八行），前後亦不相適合。(三)、無期徒刑不
得加重，刑法第六十五條第一項定有明文。而毒品危害防制條例第四條第二項之販賣
第二級毒品罪，法定本刑為無期徒刑或七年以上有期徒刑，得併科新台幣七百萬元以
下罰金。其法定最高本刑無期徒刑部分，依法不得加重，乃原判決於論以累犯時，竟
加重其刑（見原判決第八面第十一至十二行），亦有適用法則不當之違誤。(四)、卷宗
內之筆錄及其他文書可為證據者，應向被告宣讀或告以要旨，裁判時刑事訴訟法第一
百六十五條第一項定有明文（修正後為：審判長應向當事人、代理人、辯護人或輔佐
人宣讀或告以要旨）。原判決以台灣高雄地方法院八十八年度毒聲字第三二九號刑事
裁定（陳俊全施用第二級毒品，應送勒戒處所觀察、勒戒）、同法院八十八年度聲字
第二七四三號刑事裁定（沒收陳俊全之吸食器）採為證據，證明上訴人販賣予陳俊全
者確為第二級毒品安非他命（見原判決第七面第十四至十八行）。但上開文書，並未
依前揭規定於審判期日依法踐行調查證據之程序，即逕採為論罪科刑之基礎，亦有應
於審判期日調查之證據而未予調查之違法。(五)、毒品危害防制條例第十九條第一項規
定犯該條例第四條之罪者，其供犯罪所用之物，沒收之，採義務沒收主義。原判決既
認定，上訴人以「呼叫器」為販賣第二級毒品之聯絡工具（見原判決第二面第一行）
。則該「呼叫器」是否為供犯罪所用之物？應否依上開規定沒收？原審未予斟酌，亦
有疏漏。以上或為上訴意旨指摘所及，或為本院得依職權調查之事項，應認原判決仍
有撤銷發回更審之原因。
據上論結，應依刑事訴訟法第三百九十七條、第四百零一條，判決如主文。
中　　　華　　　民　　　國　　九十三　　年　　 十二 　　月　　 三十 　　日
                              最高法院刑事第八庭
                                  審判長法官  陳　炳　煌
                                        法官  陳　世　雄
                                        法官  韓　金　秀
                                        法官  吳　信　銘
                                        法官  徐　文　亮
      右正本證明與原本無異
                                              書  記  官
中　　　華　　　民　　　國　　九十四　　年　　  一      月      四      日
                                                                        Ｃ
